臺灣高雄地方法院民事判決　　　　　　　　 96年度親字第8號
原　　　　告　乙○○
被　　 　告　 甲○○於民國9.
兼法定代理人　甲○○
上當事人間否認子女事件，經本院於民國96年4 月25日言詞辯論
終結，判決如下：
    主    文
確認被告甲○○於民國94年6 月25日所生之子（尚未辦理出生登
記）非被告甲○○自原告受胎所生之子。
訴訟費用由被告負擔。
    事  實  及  理  由
一、本件被告經合法通知，未於言詞辯論期日到場，核無民事訴
    訟法第386 條所列各款情形，爰依原告之聲請，由其一造辯
    論而為判決。
二、本件原告起訴主張：原告與被告甲○○於民國（下同）88年
    6 月13日結婚，婚後育有一子，然被告甲○○自91年11月間
    無故離家，不知去向迄今已逾4 年，原告已於95年9 月間訴
    請離婚判決確定。原告於95年6 月底至高雄市苓雅區戶政事
    務所辦理換發身分證時，戶政人員些微提到被告甲○○於94
    年6 月25日產下一子，原告當時還不太清楚怎麼回事，直至
    接獲高雄市苓雅區戶政事務所95年12月6 日高市苓戶字第
    0950007547號函稱被告甲○○於94年6 月25日產下之子，係
    在婚姻關係存續中所生，依法推定為原告之婚生子，催告原
    告儘速辦理出生登記，然被告離家後音訊全無，兩人早無同
    居事實並無性行為，何來受胎生子，爰依法起訴請求判決如
    主文所示。
三、被告則未於本院言詞辯論期日到庭，亦未提出書狀為任何聲
    明或陳述。
四、經查：
  (一)按「妻之受胎，係在婚姻關係存續中者，固推定其所生子女
    為婚生子女；惟該推定，如夫妻之一方能證明妻非自夫受胎
    者，得於知悉子女出生之日起一年內提起否認之訴」，民法
    第1063條第1 、2 項定有明文。又「從子女出生日回溯第一
    百八十一日起至第三百零二日止，為受胎期間。能證明受胎
    回溯在前項第三百零二日以前者，以其期間為受胎期間」，
    民法第1062條亦有明文。
  (二)本件被告甲○○於94年6 月25日所生之子係於原告與被告自
    88年6 月13日結婚至95年11月9 日離婚間之婚姻關係存續期
    間所生，此有原告提出戶籍謄本及高雄市苓雅區戶政事務所
    95年12月6 日高市苓戶字第0950007547號函為證（見本院卷
    第6 頁、第15頁），是被告甲○○於94年6 月25日所生之子
    依法自應推定為原告與被告甲○○之婚生子。
  (三)然被告甲○○與其於94年6 月25日所生之子俱未到庭，亦無
    從命其接受親子鑑定，然基於被告自91年11月間無故離家
    至95年9 月27日之事實，業經本院95年度婚字第920 號所認
    定，此有原告提出上開判決書為證，亦經本院調閱該卷核查
    無誤；經被告甲○○生產之民族醫院於96年1 月22日以族
    字第233062號函覆本院稱：「產婦甲○○女士確於94 年6月
    25日在本院剖婦生產一子，但所生之子之血液檢體因時日已
    久，已無留存」等詞；依前揭民族醫院函附完整病歷及出
    生證明顯示，(1)被告甲○○病歷並未記載配偶姓名，且係於
    94年6 月4 日初診，換言之，被告甲○○係臨盆之際始到院
    就診，且未填寫配偶姓名；(2)甲○○之子出生證明固有填載
    配偶即原告姓名及年籍資料，則係95年11月28日所更正填載
    （見本院卷第24頁、第29頁）；(3)甲○○就診時自稱配偶欄
    空白，且觀其提供之身分證影本配偶欄則有遭刮毀跡象，此
    亦有該身分證影本在卷可查（見本院卷第61頁）；(4)甲○○
    之自動出院證明書、住院志願書之見證人則分別由其友人陳
    禮芳、其母陳鄭秀惠簽署；手術同意書、麻醉同意書亦由其
    母陳鄭秀惠簽立（見本院卷第62頁至第65頁）；又經高雄
    市政府警察局苓雅分局以96年1 月30日高市警苓分偵字
    0960002256號函覆本院稱：「經查丙○○○（與甲○○為婆
    媳關係）於94年12月10日至本分局民權路派出所報案請求協
    尋，於95年4 月1 日為本市警察局保安大隊黎明中隊員警昌
    國楨尋獲，並以電話通知申報協尋人丙○○○，但均無人接
    聽」等詞，且依該函附失蹤人口作業--個別查詢表顯示，原
    告母親報案時所稱之被告甲○○失蹤日期係91年11月20日，
    而被告甲○○為警尋獲時所製作筆錄亦對於91年11月20日離
    家出走之情未加反駁，僅稱當初因心情不好才離家出走等詞
    （見本院卷第78頁至第82頁）；再經本院函請高雄市政府
    警察局三民第二分局派員前往被告甲○○於前揭醫院生產時
    所填寫之通訊地址查訪，亦尋獲被告甲○○，且經被告甲○
    ○稱於該處已居住3 年多，係其男友陳禮芳所承租等詞（見
    本院卷第90頁至第91頁），此與中央健康保險局高屏分局96
    年3 月6 日健保高承二字第0960004785號函覆本院稱「保險
    對象甲○○目前加保於高雄市苓雅區公所，該員登錄通訊地
    址：高雄市三民區○○○街13之2 號」等詞相符（見本院卷
    第102 頁）；又經高雄市苓雅區戶政事務所96年3 月2日
    高市苓戶字第096000214 號函覆稱「經查王女離家多時，其
    子尚未申報戶籍」等詞（見本院卷第99頁）。綜合以上事
    證，被告甲○○為警尋獲失蹤人口時對其失蹤日期並無反駁
    ，且再經員警前往高雄市三民區○○○街13之2 號探訪時自
    稱居住於其男友陳禮芳上開承租處3 年有餘，且於生產時提
    供之身分證配偶欄竟有刮除痕跡，生產時所簽署文件無一由
    原告具名，產後簽署自動出院證明書亦由陳禮芳當見證人，
    足見被告甲○○確實與陳禮芳同居多時且原告就被告甲○○
    生產一子應無知悉，是堪認原告主張與被告甲○○自94年11
    月間離家後即無同居，被告甲○○於94年6 月25日所生之子
    非受胎自其所生之情為真實。
  (四)又被告甲○○於94年6 月25日生下一子，由前述生產過程文
    件堪認原告就此一無所悉，是以原告所自稱於95年6 月底經
    高雄市苓雅區戶政人員告知始知悉被告甲○○於94年6 月25
    日所生之子出生之日起，至原告於95年12月18日提起本件訴
    訟，尚未逾民法第1063條第2 項規定之自知悉子女出生之日
    起一年限制。
   (五)從而，揆諸首揭法條意旨，原告依民法第1063條第2 項之
     規定，訴請確認被告甲○○於94年6 月25日所生之子非被
     告甲○○自原告受胎所生之子，即屬正當，應予准許。
三、訴訟費用裁判之依據：本件原告之訴為有理由，依民事訴訟
    法第78條、第85年第1 項前段，判決如主文。
中　　華　　民　　國　　96　　年　　5 　　月　　9 　　日
                  家事法庭法　官　楊智守
上正本證明與原本無異。
如不服本判決，應於送達後20日內，向本院提出上訴狀並表明上
訴理由，如於本判決宣示後送達前提起上訴者，應於判決送達後
10日內補提上訴理由書（須附繕本）。
中　　華　　民　　國　　96　　年　　5 　　月　　9 　　日
                          書記官　蘇  豫
